【裁判字號】    95,交聲,127
【裁判日期】    950630
【裁判案由】    違反道路交通管理處罰條例聲明異議
【裁判全文】
臺灣新竹地方法院交通事件裁定         95年度交聲字第127號
移送機關即
原處分機關  交通部公路總局新竹區監理所
異  議  人
即受處分人  丙○○
上列異議人即受處分人因違反道路交通管理處罰條例案件，對於
交通部公路總局新竹區監理所民國九十五年四月三日竹監自字第
裁五○－Ｚ00000000號違反道路交通管理事件裁決書處
分，聲明異議，本院裁定如下：
    主  文
原處分撤銷。
丙○○汽車駕駛人，駕駛汽車行駛於高速公路，行車速度超過規
定之最高速限，處罰鍰新臺幣仟元，並記違規點數壹點。又駕
駛汽車不服從交通勤務警察之稽查，處罰鍰新臺幣玖佰元，並記
違規點數壹點。
    理  由
一、異議意旨略以：受處分人即異議人丙○○（下稱異議人）於
    民國九十四年十月二十七日上午十一時四分駕駛車號五六九
    三－ＨＫ號ＮＩＳＳＡＮ廠牌自小客車，行駛於國道三號南
    下一六四公里處被警方攔下致遭裁決處新臺幣（下同）六千
    元整之罰款。查異議人認警方開立罰單，單據號碼Ｚ000
    00000號所指異議人兩項違規事項皆不屬實，且警方也
    無提出有效之證據開立罰單，異議人並未接獲交通舉發通知
    單，故何有裁決之有，為此狀請撤銷原處分云云。
二、原處分意旨略以：異議人丙○○駕駛車號五六九三－ＨＫ號
    車於九十四年十月二十七日上午十一時四分許於國道三號南
    向一六四公里處，為內政部警政署國道公路警察局第七警察
    隊填掣公警局交字第Ｚ00000000號舉發違反道路交
    通管理事件通知單（下稱舉發通知單），舉發其「１、行速
    一二八公里、速限一一○公里、超速十八公里（經雷測，測
    距二二○Ｍ）、２、不服稽查取締（現場攔查該駕駛，經索
    閱證件，拒不出示證件，當場告知予以逕行告發）」，異議
    人收受舉發通知單後，未按規定於期限內繳納罰鍰結案也未
    向交通部公路總局新竹區監理所、處罰機關陳述意見。交通
    部公路總局新竹區監理所（下稱新竹區監理所）遂依據舉發
    之違規事實及違反道路交通管理事件統一裁罰基準及處理細
    則第四十四條第一項規定，於九十五年四月三日填掣竹監自
    字第裁五○－Ｚ00000000號違反道路交通管理事件
    裁決書（下稱裁決書），認異議人於九十四年十月二十七日
    上午十一時四分許，在國道三號南下一六四公里處，有：一
    、在高速公路超速行使、二、不服從公路警察稽查取締而逃
    逸之違規行為，裁罰異議人罰鍰一萬二千元整，並依道路交
    通管理處罰條例第六十三條第一項第一款規定記違規點數二
    點，且於九十五年四月七日由異議人經該戶籍之接收郵件人
    員簽名簽收，異議人接獲新竹區監理所裁決書後，不服該監
    理所所為之裁決，於九十五年四月十七日向新竹區監理所提
    起聲明異議。惟本案新竹區監理所依據舉發之違規事實及道
    路交通管理處罰條例，並依據違反道路交通管理事件統一裁
    罰基準表規定，裁處異議人罰鍰六千元整（後因逾越應到案
    期限三十日以上，而裁罰最高額一萬二千元），並記違規點
    數二點，應為適法等語。
三、按汽車行駛於高速公路或設站管制之道路，而不遵管制之規
    定者，處汽車駕駛人新臺幣三千元以上六千元以下罰鍰，另
    汽車駕駛人不服從交通勤務警察或依法令執行交通指揮、稽
    查任務人員之指揮或稽查者，處九百元以上一千八百元以下
    罰鍰，汽車駕駛人違反前開規定者，除依原條款處罰鍰外，
    並分別記違規點數一點，道路交通管理處罰條例第三十三條
    第一項、第六十條第二項第一款及第六十三條第一項第一款
    亦分別有明文規定。
四、經查：
（一）異議人於上揭舉發通知單載時、地，有行車速度超過規定
      最高速限之違規事實，業經異議人於本院九十五年六月十
      四日庭訊中自承在卷，且經證人即國道高速公路警察局第
      七隊大甲分隊員警乙○○於上揭庭訊中證稱：當時他們用
      雷射槍測試異議人所駕車輛之時速，發現異議人超速，車
      速是一二八，他們在現場有測試結果拿給異議人看等語附
      卷可佐（見本院卷第二一頁），堪信異議人於九十四年十
      月二十七日上午十一時四分許於高速公路國道三號南向一
      六四公里處，有行車速度（一二八公里）超過規定之最高
      速限（一一○公里）之違規行為。
（二）至異議人有無於上揭舉發單載時、地，不服從公路警察稽
      查取締而逃逸之違規行為，經異議人於本院上揭及九十五
      年六月二十六日庭訊中供承在卷，其稱：當天他被警員攔
      下來的時候，沒有出示證件，也沒有帶駕照、行照，他心
      情不是很好，取締的員警口氣也不好，員警要他提出證件
      時，他沒有向員警說明，只說沒有等語（見本院卷第二八
      、二九頁），惟堅詞否認其有何拒絕取締而逃逸之違規行
      為，並稱：警察把他攔下來時，他有停下來，但未出示證
      件，員警表示要依逕行舉發的方式處理，之後是員警要他
      離開等語，另證人即國道高速公路警察局第七隊大甲分隊
      員警甲○○則於本院訊問中證稱：本件舉發時有請異議人
      出示證件，異議人不提供證件供稽查，他們才舉發異議人
      不服取締，他們有將本件異議人攔下來，因他不提供證件
      ，他們只能根據異議人的車牌告發，異議人之後就離開現
      場了等語，又證人乙○○亦於本院訊問時證稱：「（問：
      當時舉發之經過？）…當時異議人拒不出示證件，異議人
      就開車走了，之後我跟證人甲○○就開超速和不服稽查二
      項。」等語，且有上揭記載「違規事實(二)：不服稽查取締
      （現場攔查該駕駛，經索閱證件，拒不出示證件，當場告
      知予以逕行告發）」等文字之違規單一紙在卷可參，是異
      議人自承拒絕出示駕照、行照等證件，而不服從稽查事實
      之供述，應堪可採。
（三）按汽車行駛高速公路，不得有下列行為：．．．十二、不
      服從公路警察或依法執行交通稽查任務人員之指揮或稽查
      取締而逃逸者，又汽車行駛於高速公路或設站管制之道路
      ，而不遵管制之規定者，處汽車駕駛人新台幣三千元以上
      六千元以下罰緩，高速公路交通管制規則第九條第十二款
      、道路交通管理處罰條例第三十三條第一項分別定有明文
      ；再者，汽車駕駛人，駕駛汽車有違反本條例之行為，經
      交通勤務警察或依法令執行交通稽查任務人員制止時，不
      聽制止或拒絕停車接受稽查而逃逸者，除按各該條規定處
      罰外，處新臺幣三千元以上六千元以下罰鍰，道路交通管
      理處罰條例第六十條第一項亦定有明文。然上開高速公路
      交通管制規則及道路交通管理處罰條例第六十條第一項規
      定之適用，乃以「逃逸」為要件，倘無「逃逸」之事實，
      即不得以此規定加以處罰。又汽車駕駛人，駕駛汽車有不
      服從交通勤務警察之指揮或稽查，而本章各條無處罰之規
      定者，則應處新臺幣九百元以上一千八百元以下罰鍰，道
      路交通管理處罰條例第六十條第二項第一款亦定有明文。
      查本件異議人丙○○於舉發通知單載時地經警攔查取締，
      並未逃逸，只是拒絕出示相關證件受檢，而不服從交通勤
      務警察之稽查，已如前述，是核其行為，應僅係違反道路
      交通管理處罰條例第六十條第二項第一款之規定，而非違
      反同條第一項之規定。
（四）本件異議人丙○○辯稱未曾接獲舉發通知單等情，經查：
  １、按對於違反道路交通管理處罰條例之行為，逕行舉發者，
      應按已查明之資料填註車牌號碼、車輛種類、車主姓名或
      名稱及地址，並於通知單上方空白處加註逕行舉發之文字
      後，由舉發機關送達被通知人；處理違反道路交通管理事
      件，有關文書送達之程序，依行政程序法之規定，違反道
      路交通管理事件統一裁罰基準及處理細則第十一條第一項
      第三款、第五條定有明文。又對於當事人之送達，有下列
      各款情形之一者，行政機關得依申請，准為公示送達︰（
      一）應為送達之處所不明者，（二）於有治外法權人之住
      居所或事務所為送達而無效者，（三）於外國或境外為送
      達，不能依第八十六條之規定辦理或預知雖依該規定辦理
      而無效者；有前項所列各款之情形而無人為公示送達之申
      請者，行政機關為避免行政程序遲延，認為有必要時，得
      依職權命為公示送達；當事人變更其送達之處所而不向行
      政機關陳明，致有第一項之情形者，行政機關得依職權命
      為公示送達，行政程序法第七十八條亦定有明文。
  ２、上揭舉發機關之舉發通知單係以公示送達（查無此人）之
      方式對異議人為之，此有國道高速公路警察局第七警察隊
      檢附之中華民國交寄大宗函件存根、國道公路警察局舉發
      違反道路交通管理事件通知單（通知聯送達名冊）公示送
      達清冊各一紙附卷可參（見本院卷第二五、二六頁）。惟
      據異議人於本院訊問時自承：其戶籍地在新竹縣新豐鄉○
      ○街一九七巷七弄七號，其本人亦實際住在該處，不可能
      查無此人，其沒有收到通知單等語（見本院卷第二七頁）
      ，另本院依職權調閱之異議人法務部役戶政連結作業系統
      資料，亦可知異議人自九十三年五月二十四日遷入上揭戶
      籍地號即未再予以變更。
  ３、本件舉發通知單上異議人之地址雖誤載為新竹市○○鄉○
      ○街一九七巷七弄七號，然舉發通知單之送達仍依異議人
      之戶籍地為送達，有上揭國道高速公路警察局第七警察隊
      檢附之中華民國交寄大宗函件存根可按，本件舉發通知單
      之送達既無上揭條文所示得為公示送達之情形，是該舉發
      通知單之送達，難生合法送達之效果，從而原處分機關不
      察，仍予以最高額裁罰，即有未洽。則異議人爭執未能收
      受前開舉發通知單部分，其異議為有理由。
五、綜上所述，本件異議既有理由，即應由本院將原處分撤銷。
    又因異議人即受處分人確有於前開時、地有「在高速公路超
    速行駛」、「不服從公路警察稽查取締」等違規行為，自應
    以異議人有違反道路交通管理處罰條例第三十三條第一項、
    第六十條第二項第一款及第六十三條第一項第一款規定之行
    為，依各該條規定分別裁處異議人罰鍰三千元整、九百元整
    ，並依同條例第六十三條第一項第一款之規定各記違規點數
    一點（共計二點），以資適法。
六、據上論斷，應依道路交通案件處理辦法第二十條前段，裁定
    如主文。
中    華    民    國    95    年    6    月    30     日
            臺灣新竹地方法院交通法庭
                              法  官
如不服本裁定，應於裁定送達後五日內向本院提出抗告狀。
以上正本證明與原本無異。
中    華    民    國    95    年    6     月    30    日
                              書記官


司法院資訊處製作；財團法人民間司法改革基金會備份。
